臺北高等行政法院裁定
111年度訴字第235號
原      告  ○○○                                 
法定代理人  ○○○              
被      告  內政部                               
代  表  人  徐國勇（部長）
上列當事人間其他請求事件，原告提起行政訴訟，本院裁定如下
：
　　主　文
一、原告之訴駁回。
二、訴訟費用由原告負擔。
　　理　由
一、按行政訴訟法第107條第1項第10款規定：「原告之訴，有下
    列各款情形之一者，行政法院應以裁定駁回之。但其情形可
    以補正者，審判長應定期間先命補正：……十、起訴不合程式
    或不備其他要件者。」第6條第1項規定：「確認行政處分無
    效及確認公法上法律關係成立或不成立之訴訟，非原告有即
    受確認判決之法律上利益者，不得提起之。其確認已執行而
    無回復原狀可能之行政處分或已消滅之行政處分為違法之訴
    訟，亦同。」準此，行政訴訟法所規範得提起確認訴訟之訴
    訟類型有「確認行政處分無效訴訟」、「確認公法上法律關
    係成立或不成立訴訟」及「確認已執行而無回復原狀可能之
    行政處分或已消滅之行政處分為違法訴訟」三種。其中，確
    認行政處分無效或違法之訴訟，所謂「行政處分」係指中央
    或地方機關就公法上具體事件所為之決定或其他公權力措施
    而對外直接發生法律效果之單方行政行為。而確認公法上法
    律關係成立或不成立訴訟，所謂「公法上法律關係」，乃指
    特定生活事實之存在，因法規之規範效果，在兩個以上權利
    主體（人）間所產生之權利義務關係，或產生人對權利客體
    （物）間之利用關係；行政法上法律關係之成立有直接基於
    法規規定者，亦有因行政處分、行政契約或事實行為而發生
    者，但法規、行政行為及事實均非法律關係之本身，皆不得
    以其存否為確認訴訟之標的。故若當事人提起之確認訴訟非
    屬上開法定之類型，即應認其起訴係不備要件，應予以裁定
    駁回（最高行政法院100年度裁字第1960號裁定意旨參照）
    。
二、次按當事人主張因行政機關之違法行政行為受有損害，循序
    向行政法院提起行政訴訟，並依行政訴訟法第7條規定於同
    一程序中，合併依國家賠償法規定請求損害賠償者，因行政
    法院就國家賠償部分，自當事人依法「附帶」提起國家賠償
    時起取得審判權，而案件經行政法院審理後，如認行政訴訟
    部分因有行政訴訟法第107條第1項第2款至第10款情形而不
    合法者，此時行政訴訟既經裁定駁回，其依國家賠償法附帶
    提起國家賠償之訴部分，屬附帶請求之性質，非可單獨提起
    之行政訴訟，因而失所附麗，應一併裁定駁回，前據最高行
    政法院前98年6月份第1次庭長法官聯席會議(二)決議在案，
    目前仍為行政法院一致採行之法律見解（最高行政法院109
    年度裁字第1401號、第1573號裁定意旨參照）。
三、原告主張要旨及聲明：
　㈠原告向權責機關陳情與大陸地區人士之母親親子團聚權受行
    政限制，機關多年來回應無視原告兒童權利，原告法定代理
    人即原告之父預期機關不利行政處分將反覆為之，嘗試透過
    訴訟就法律關係爭議作通盤性澄清。原告人格權、家庭團聚
    權等兒童權利長期被行政機關不當侵害、恣意限縮，與所欲
    保護公共利益顯失均衡，限制已屬過當，與比例原則不符，
    牴觸憲法第22條保障人民探視權、家庭團聚權。相關政府機
    關公職人員依兒童權利公約施行法第9條，有作為義務卻怠
    職不作為，顯有瀆職之虞。
　㈡並聲明：
　⒈確認「未成年原告是權利主體」，於公法上法律關係之成立
    與法律上保障。
　⒉確認管轄範圍內，原告之跨境親子團聚權在權責機關，假設
    確實依法行政並考量兒童權利公約施行法之競合，於公法上
    法律關係之成立與保障。
　⒊確認「依法行政」的法，包括兒童權利公約、兒童權利公約
    施行法、公民與政治權利國際公約及經濟社會文化權利國際
    公約施行法，兒童權利公約施行法於民國103年11月20日起
    施行，時至今日已逾7年，經原告陳情之兒童權益（親子團
    聚權、父母保護權、受撫育權及家庭成長權等權利）受傲慢
    官僚不法瀆職侵害客觀事實，行政措施之改進已無不作為裁
    量餘地（兒童權利公約施行法第4條、第9條）。
　⒋確認權責機關恣意限縮臺灣籍兒童之非臺灣籍親生父母來臺
    親子團聚，所造成之效果，與其所欲保護公共利益，顯失均
    衡，其限制已屬過當，與憲法第23條比例原則不符，而牴觸
    憲法第22條保障人民探視權、家庭團聚權之意旨。
　⒌確認權責機關未經「司法審查」，恣意以公權力限縮與阻撓
    親子團聚，該等罔顧人權劣根性怠職寄生米蟲之行徑明顯公
    然牴觸兒童權利公約「不與父母分離原則」及「兒童最佳利
    益原則」。
　⒍被告應賠償原告被權責機關不當枉法侵害親權、人格權、教
    育權、親子團聚權之損害。
　⒎被告應賠償原告親生母親被權責機關不當枉法侵害親權、探
    視權、教育權、親子團聚權之損害。
　⒏被告應賠償原告之祖父母因權責機關枉法怠職所被侵害之人
    格權和退休生活之損害。
　⒐被告應賠償原告法定代理人多年來為公益陳情、督促提醒行
    政公務機關正視兒童權益及營造跨境友善環境所被耽誤之歲
    月及各種付出和犧牲，並多年來面對怠職行政官僚傲慢態度
    所造成身心疲憊、精神痛苦。
四、本院的判斷
　㈠查原告提起本件行政訴訟，其訴之聲明第1項至第5項之內容
    ，經核均非在訴請確認被告對原告作成任何具體行政處分之
    無效或違法；且上開聲明訴請確認之標的，或在確認抽象之
    法規內容，或在確認行政機關是否有不法侵害原告或其父母
    權利之事實，或在確認法規之一般、抽象規範意義下，原告
    與其母有跨境親子團聚權，經核也皆非原告與被告間具體法
    律關係存在與否的爭議，並非行政訴訟法第6條第1項所稱之
    公法上法律關係，參照前開說明，此部分確認訴訟與現行行
    政訴訟法所容許三種確認訴訟類型不符，起訴不備合法要件
    且不能補正，無從准許，應予駁回。
　㈡至於原告聲明第6項至第9項請求被告賠償損害部分，依所訴
    內容，均在表示國家對其或其父母、祖父母負有侵權賠償責
    任，並以行政機關為被告，性質上當認依行政訴訟法第7條
    規定合併請求被告對其須負國家賠償責任。但依前揭說明，
    關於此部分聲明請求被告國家賠償部分，因所提前述確認訴
    訟部分為不合法，應予駁回，則此部分國家賠償之合併請求
    ，也失所附麗，並不合法，應併駁回之。又原告之訴既不合
    法，其實體上之主張即無庸審酌，併此敘明。
五、結論，本件原告之訴為不合法，裁定如主文。
中　　華　　民　　國　　111 　年　　4 　　月　　29　　日
   　　　　　　　   臺北高等行政法院第七庭
                              審判長法  官　 許麗華
                          　　      法  官　 郭淑珍
                             　　　 法  官   梁哲瑋　
上為正本係照原本作成。
如不服本裁定，應於送達後10日內向本院提出抗告狀（須按他造
人數附繕本）。 
中　　華　　民　　國　　111 　年　　5 　　月　　4 　　日
                                    書記官   朱倩儀